---
title: "analise exploratoria atividade"
author: "Michael Oliveira"
date: "21/07/2020"
output: html_document
---

```{r setup, include=FALSE}
# instale e adicione outros pacotes que achar necessário
library(tidyverse)
library(here)
library(lubridate)
library(scales)

# configurações para evitar mostrar mensagens e erros
knitr::opts_chunk$set(error = FALSE, comment = NA, warning = FALSE, message = FALSE)
```

# Dataframe

```{r}
dados_pb <- read.csv2(here("Analysis and Visualization of COVID-19 data with R/data", "dados-pb.csv"), stringsAsFactors = TRUE, 
                     fileEncoding = "latin1",
                     na.strings = c("undefined", "", "null")) %>%
  rename(id = 1) %>%
  janitor::clean_names() %>%
  mutate_at(vars(starts_with("data")), as_date)
```

# Questôes levantadas 
  Que sexo apresentou mais resultados positivos, homens ou mulheres? Qual a proporção de cada um?

```{r}
sexo_casos <- dados_pb %>% group_by(sexo) %>%
  summarise(quantidade = n()) %>% 
  mutate(percentual = percent(quantidade / sum(quantidade), accuracy = 1))

glimpse(sexo_casos)
```

  Quais as 5 profissões com mais casos confirmados (resultado de teste positivo)? Quantos casos para elas?

```{r}
prof_casos <- dados_pb %>%
  select(cbo, resultado_teste) %>%
  filter(resultado_teste == "Positivo", cbo != "NA")

glimpse(prof_casos)

prof_casos <- prof_casos %>% group_by(cbo) %>%
  summarise(quantidade = n())

prof_casos[order(prof_casos$quantidade, decreasing = TRUE),]
```

  Quais os 5 municípios com mais casos confirmados (resultado de teste positivo)? Quanto casos para eles?

```{r}
muni_casos <- dados_pb %>%
  select(municipio, resultado_teste) %>%
  filter(resultado_teste == "Positivo")

muni_casos <- muni_casos %>% group_by(municipio) %>%
  summarise(quantidade = n())
  
muni_casos[order(muni_casos$quantidade, decreasing = TRUE),]

```

  Qual a porcentagem de crianças que testaram positivo (menor ou igual a 12 anos)? E a de idoso (maior ou igual a 60 anos)?

  Quanto o tempo médio entre os primeiros sintomas e a data de teste para os diferentes tipos de teste?
  
```{r}
temp_sint <- dados_pb %>%
  filter(!is.na(data_inicio_sintomas) & !is.na(data_teste)) %>%
  mutate(tempo_sintomas_teste = as.integer(data_teste - data_inicio_sintomas))

glimpse(mean(temp_sint[["tempo_sintomas_teste"]]))
```

  Qual dia teve a maior quantidade de início de sintomas para pacientes com teste positivo?

```{r} 
data_max <- dados_pb %>% 
  filter(!is.na(data_inicio_sintomas)) %>%
  group_by(data_inicio_sintomas) %>%
  summarise(quantidade = n())

data_max[order(data_max$quantidade, decreasing = TRUE),]
```
  
  Qual os simtomas mais comuns entre os que tiveram resultado positivo? 