---
title: "Análise Exploratória de Dados do e-SUS - Atividade"
author: "Michael Oliveira"
date: "21/07/2020"
output: 
  html_document:
    toc: TRUE
    toc_float: TRUE
---

## Resumo

Nesta página tem como objetivo apresentar os resultados de uma atividade do Mini-curso de Análise e Visualização de dados da COVID-19, **UFPB - CAMPUS IV**, sendo tal atividade uma análise exploratória dos dados do e-SUS Notifica, sobre as notificações de suspeitos e confirmados de COVID-19 no estado da Paraiba.

## Dataframe

```{r setup, include=FALSE}
# instale e adicione outros pacotes que achar necessário
library(tidyverse)
library(here)
library(lubridate)
library(scales)

# configurações para evitar mostrar mensagens e erros
knitr::opts_chunk$set(error = FALSE, comment = NA, warning = FALSE, message = FALSE)
```

Link dos dados usados: [dados-pb.csv](https://analise-de-dados-ufpb.github.io/vis-covid/data/dados-pb.csv.gz)

```{r}
dados_pb <- read.csv2(here("Analysis and Visualization of COVID-19 data with R/data", "dados-pb.csv"), stringsAsFactors = TRUE, 
                     fileEncoding = "latin1",
                     na.strings = c("undefined", "", "null")) %>%
  rename(id = 1) %>%
  janitor::clean_names() %>%
  mutate_at(vars(starts_with("data")), as_date)

glimpse(dados_pb)
```

##    Levantamento 

###   Questão 1

Que sexo apresentou mais resultados positivos, homens ou mulheres? Qual a proporção de cada um?

```{r}
sexo_casos <- dados_pb %>% group_by(sexo) %>%
  summarise(quantidade = n()) %>% 
  mutate(percentual = percent(quantidade / sum(quantidade), accuracy = 1))

glimpse(sexo_casos)
```

###   Questão 2

Quais as 5 profissões com mais casos confirmados (resultado de teste positivo)? Quantos casos para elas?

```{r}
prof_casos <- dados_pb %>%
  select(cbo, resultado_teste) %>%
  filter(resultado_teste == "Positivo" & !is.na(cbo)) %>% 
  group_by(cbo) %>%
  summarise(quantidade = n())

prof_casos[order(prof_casos$quantidade, decreasing = TRUE),]
```

###   Questão 3

Quais os 5 municípios com mais casos confirmados (resultado de teste positivo)? Quanto casos para eles?

```{r}
muni_casos <- dados_pb %>%
  select(municipio, resultado_teste) %>%
  filter(resultado_teste == "Positivo")

muni_casos <- muni_casos %>% group_by(municipio) %>%
  summarise(quantidade = n())
  
muni_casos[order(muni_casos$quantidade, decreasing = TRUE),]
```

###   Questão 4

Qual a porcentagem de crianças que testaram positivo (menor ou igual a 12 anos)? E a de idoso (maior ou igual a 60 anos)?

```{r}
idade_casos <- dados_pb %>% 
  filter(resultado_teste == "Positivo" & !is.na(idade)) %>%
  select(idade) 

idade_casos_12 <- idade_casos %>% group_by(idade <= 12) %>%
  summarise(quantidade = n()) %>% 
  mutate(percentual = percent(quantidade / sum(quantidade), accuracy = 1)) %>%
  select(percentual)

idade_casos_60 <- idade_casos %>% group_by(idade >= 60) %>%
  summarise(quantidade = n()) %>% 
  mutate(percentual = percent(quantidade / sum(quantidade), accuracy = 1)) %>%
  select(percentual)

print("Idade igual ou menor que 12 anos")
glimpse(idade_casos_12[order(idade_casos_12$percentual),])
print("Idade igual ou maior que 60 anos")
glimpse(idade_casos_60[order(idade_casos_60$percentual),])
```

###   Questão 5

Quanto o tempo médio entre os primeiros sintomas e a data de teste para os diferentes tipos de teste?
  
```{r}
temp_sint <- dados_pb %>%
  filter(!is.na(data_inicio_sintomas) & !is.na(data_teste)) %>%
  mutate(tempo_sintomas_teste = as.integer(data_teste - data_inicio_sintomas))

glimpse(mean(temp_sint[["tempo_sintomas_teste"]]))
```

###   Questão 6

Qual dia teve a maior quantidade de início de sintomas para pacientes com teste positivo?

```{r} 
data_max <- dados_pb %>% 
  filter(!is.na(data_inicio_sintomas)) %>%
  group_by(data_inicio_sintomas) %>%
  summarise(quantidade = n())

data_max[order(data_max$quantidade, decreasing = TRUE),]
```
  
###   Questão 7 - extra

Qual os simtomas mais comuns entre os que tiveram resultado positivo? 

```{r}
sint_comuns <- dados_pb %>% filter(!is.na(sintomas) & resultado_teste == "Positivo") %>%
  select(sintomas) %>%
  group_by(sintomas) %>%
  summarise(quantidade = n())
  
sint_comuns[order(sint_comuns$quantidade, decreasing = TRUE),]
```

###   Questão 8 - extra

Qual os simtomas mais comuns entre os apatir de 60 anos e os que tiveram resultado positivo?

```{r}
sint_comuns_idade_60 <- dados_pb %>% 
  filter(!is.na(sintomas) & resultado_teste == "Positivo" & idade >= 60) %>%
  group_by(sintomas) %>%
  summarise(quantidade = n())

sint_comuns_idade_60[order(sint_comuns_idade_60$quantidade, decreasing = TRUE),]
```

###   Questão 9 - extra

Quais as 10 cidades com a maior quantidade de recuperados da COVID-19? 

```{r}
cidade_inf <- dados_pb %>% 
  filter(!is.na(municipio) 
         & evolucao_caso == "Cura"
         & resultado_teste == "Positivo") %>%
  group_by(municipio) %>%
  summarise(quantidade = n())
  
cidade_inf[order(cidade_inf$quantidade, decreasing = TRUE),]
```

###   Questão 10 - extra

Qual foram os tipos de testes ultilizados e suas porcentagens? 

```{r}
tipo_test <- dados_pb %>% filter(!is.na(tipo_teste)) %>%
  group_by(tipo_teste) %>%
  summarise(quantidade = n()) %>% 
  mutate(percentual = percent(quantidade / sum(quantidade), accuracy = 1)) %>%
  select(tipo_teste, percentual)
    
tipo_test[order(tipo_test$percentual, decreasing = TRUE),]
```